臺灣臺北地方法院刑事裁定　
111年度聲字第1154號
聲明異議人
即  受刑人  胡勝傑



上列聲明異議人因犯強盜等案件，對於臺灣臺北地方檢察署檢察
官之執行指揮聲明異議（109年執更惻字第2234號），本院裁定
如下：
    主  文
臺灣臺北地方檢察署檢察官109年執更惻字第2234號執行指揮書
關於「尚有強制工作參年未執行，請於刑滿前通知本署派警提送
強制工作」之執行命令應予撤銷，並由臺灣臺北地方檢察署檢察
官更為處分。
    理  由
一、聲明異議略以：聲明異議人即受刑人胡勝傑（下稱受刑人）
    前經本院101年度訴字第438號判處有期徒刑7月，並應於刑
    之執行完畢或赦免後，令入勞動場所，強制工作3年，嗣經
    臺灣高等法院106年度原上訴字第91號判決駁回上訴確定在
    案。而臺灣臺北地方檢察署（下稱臺北地檢署）核發109年
    執更惻字第2234號執行指揮書，其上對受刑人為「尚有強制
    工作3年未執行，請於刑滿前通知本署派警提送強制工作」
    之執行命令，然強制工作業經司法院大法官作成解釋，明確
    宣示強制工作違憲，且因前述強制工作之執行命令，監獄人
    員均以此為由拒絕監外作業或外役監之聲請。為此，依刑事
    訴訟法第484條規定，就臺北地檢署109年執更惻字第2234號
    執行指揮書為聲明異議，請求免除強制工作之執行命令等語
    。
二、按受刑人或其法定代理人或配偶，以檢察官執行之指揮為不
    當者，得向諭知該裁判之法院聲明異議；法院應就異議之聲
    明裁定之，刑事訴訟法第484條、第486條分別定有明文。是
    對於執行檢察官之指揮執行聲明異議者，應向諭知所執行裁
    判之法院為之。刑事訴訟法第484條所定「諭知該裁判之法
    院」，係指對被告之有罪判決，於主文內宣示主刑、從刑或
    沒收之法院而言（最高法院79年台聲字第16號判決意旨參照
    ）。次按司法院大法官業於110年12月10日作成釋字812號解
    釋，並宣示：「106年4月19日修正公布之組織犯罪防制條例
    第3條第3項規定：『犯第1項之罪者，應於刑之執行前，令入
    勞動場所，強制工作，其期間為3年』（嗣107年1月3日修正
    公布第3條，但本項並未修正）就受處分人之人身自由所為
    限制，違反憲法比例原則及憲法明顯區隔原則之要求，與憲
    法第8條保障人身自由之意旨不符，應自本解釋公布之日起
    失其效力。且自本解釋公布之日起，確定終局裁判所宣告之
    強制工作，尚未執行或執行未完畢者，應免予執行；受處分
    人應另執行徒刑者，自本解釋公布之日起至檢察官指揮執行
    徒刑之日止，其在原勞動場所等候執行徒刑之期間，應算入
    執行徒刑之期間」。
三、經查：
  ㈠受刑人因重利、強盜、擄人勒贖、組織犯罪防制條例等案件
    ，經本院以101年度訴字第438號判決分別有期徒刑4月、10
    年2月、7年2月（共2罪）、7月，並應於刑之執行前令入勞
    動處所強制工作3年，嗣案經被告上訴，經臺灣高等法院以1
    06年度原上訴字第91號判決上訴駁回而確定。其後上開罪刑
    （即有期徒刑4月、10年2月、7年2月、7年2月、7月），經
    臺灣高等法院109年度聲字第4454號裁定應執行有期徒刑11
    年2月，而臺北地檢署檢察官則核發109年執更惻字第2234號
    執行指揮書，執行有期徒刑11年2月，並於備註欄中記載「3
    .註銷本署109年執惻字第4671、4672號指揮書，改以本件指
    揮書執行，原判決沿用。4.尚有強制工作3年未執行，請於
    刑滿前通知本署派警提送強制工作」等情，有上開各刑事判
    決書節本、刑事裁定書、執行指揮書、臺灣高等法院被告前
    案紀錄表等件在卷可稽，是此部分事實，堪以認定。又觀諸
    受刑人聲明異議意旨，係針對強制工作之執行命令，此部分
    係由本院第一審判決主文所宣示，揆諸首揭說明，就本件聲
    請本院自有管轄權，併予敘明。
  ㈡司法院大法官釋字第812號既已宣告強制工作違憲，並明確闡
    釋自本解釋公布之日起，確定終局裁判所宣告之強制工作，
    尚未執行或執行未完畢者，應免予執行，業如前述。而受刑
    人現執行之依據乃臺北地檢署檢察官現核發之109年執更惻
    字第2234號執行指揮書，卻仍有「尚有強制工作3年未執行
    ，請於刑滿前通知本署派警提送強制工作」之執行命令，形
    式上仍拘束受刑人，並與前述司法院大法官釋字第812號意
    旨相違，於法難認有據，是受刑人就前述強制工作之執行命
    令聲明異議，應有理由。
四、綜上所述，本件受刑人對於臺北地檢署檢察官109年執更惻
    字第2234號執行指揮書就其尚有強制工作3年未執行，請於
    刑滿前通知同署派警提送強制工作之執行命令認為有所不當
    ，所提出之異議，非無理由，自應由本院撤銷臺北地檢署檢
    察官109年執更惻字第2234號執行指揮書關於「尚有強制工
    作3年未執行，請於刑滿前通知本署派警提送強制工作」之
    執行命令，另由檢察官依前揭說明，再為妥當之審酌，以期
    翔適。
五、爰依刑事訴訟法第486條、第220條，裁定如主文。
中　　華　　民　　國　　111 　年　　8 　　月　　9 　　日
　　　　　　　　　刑事第十八庭  法　官　范雅涵
以上正本證明與原本無異。
如不服本裁定，應於送達後5日內，向本院提出抗告狀。
　　　　　　　　　　　　　　　　書記官　楊文祥
中　　華　　民　　國　　111 　年　　8 　　月　　9 　　日